【裁判字號】    97,交聲,933
【裁判日期】    970630
【裁判案由】    交管條例聲異
【裁判全文】
臺灣板橋地方法院交通事件裁定         97年度交聲字第933號
原處分機關  交通部公路總局臺北區監理所
異  議  人
即受處分人  甲○○
上列受處分人因違反道路交通管理處罰條例案件，對於交通部公
路總局臺北區監理所民國97年5月2日所為之處分（原處分案號：
北監營裁字裁40-CG0000000號）聲明異議，本院裁定如下：
    主  文
異議駁回。
    理  由
一、原處分意旨略以：異議人即受處分人甲○○所有之車牌號碼
    6L-329號營業小客車，於民國97年3月16日上午7時42分許，
    行經臺北縣永和市○○路、中興街口時，因有「任意跨越兩
    條車道行駛」之違規，經警依採證照片逕行舉發，嗣經原處
    分機關依道路交通管理處罰條例第45條第12款及同條例第63
    條第1項第1款規定，裁處罰鍰新臺幣600元，並記違規點數1
    點。
二、本件異議意旨略以：設置於路口之攝影機應係管制交通順暢
    ，豈可將錄影畫面翻拍後用作舉發違規，其適法性令人懷疑
    。又當時異議人欲直行永和路，嗣發現前方之車輛欲左轉中
    興街而在路口等待燈號後，為避免堵塞後方車輛，才不得已
    轉出車道，絕無任意跨越車道情形；且永和路在接近中興街
    處有15公尺之雙白線，其目的係作為調撥車道使用，舉發員
    警可能對永和地區之交通狀況不熟，才會誤認異議人違規，
    爰請求撤銷原處分云云。
三、按雙白實線設於路段中，用以分隔同向車道，並禁止變換車
    道，道路交通標誌標線號誌設置規則第149條第1項第7款定
    有明文。次按汽車駕駛人，爭道行駛而任意跨越兩條車道行
    駛者，處600元以上1800元以下罰鍰；又汽車駕駛人有上開
    行為時，除依原條款處罰鍰外，並予記違規點數1點，道路
    交通管理處罰條例第45條第12款後段、第63條第1項第1款分
    別定有明文。另道路交通管理處罰條例第7條之2規定，汽車
    駕駛人之行為有下列情形之一，當場不能或不宜攔截製單舉
    發者，得逕行舉發：「一、闖紅燈或平交道。二、搶越行人
    穿越道。三、在道路收費停車處所停車，不依規定繳費。四
    、不服指揮稽查而逃逸，或聞消防車、救護車、警備車、工
    程救險車之警號不立即避讓。五、違規停車或搶越行人穿越
    道，經各級學校交通服務隊現場導護人員簽證檢舉。六、行
    經設有收費站、地磅之道路，不依規定停車繳費或過磅。七
    、經以科學儀器取得證據資料證明其行為違規。」前項第七
    款之科學儀器應採固定式，並定期於網站公布其設置地點。
    但汽車駕駛人之行為屬下列情形之一者，不在此限：「一、
    蛇行、危險方式駕車或二輛以上之汽車競駛或競技。二、行
    駛路肩。三、違規超車。四、違規停車而駕駛人不在場。五
    、未依規定行駛車道。六、未依規定變換車道。七、未保持
    安全距離。八、跨越禁止變換車道線或槽化線。九、行車速
    度超過規定之最高速限或低於規定之最低速限。十、汽車駕
    駛人或乘客未依規定繫安全帶。十一、汽車駕駛人或附載座
    人未依規定戴安全帽。」對於前項第九款之違規行為，採用
    固定或非固定式科學儀器取得證據資料證明者，於一般道路
    須至少於一百公尺，於高速公路、快速公路須至少於三百公
    尺前，明顯標示之。第一項逕行舉發，應記明車輛牌照號碼
    、車型等可資辨明之資料，以汽車所有人為被通知人製單舉
    發。
四、經查：
（一）、異議人即受處分人甲○○所有之車牌號碼6L-329號營業
        小客車，於民國97年3 月16日上午7 時42分許，行經臺
        北縣永和市○○路、中興街口時，因有「任意跨越兩條
        車道行駛」之違規，經警依採證照片逕行舉發，業經異
        議人於異議狀中所自承，並有臺北縣政府警察局97年3
        月31日北縣警交字第CG0000000 號舉發違反道路交通管
        理事件通知單及舉發照片2 張附卷可稽；另經臺北縣政
        府警察局於97年4 月21日以北縣警交字第0970047915號
        書函查處無誤，是本件經舉發「任意跨越兩條車道行駛
        」之違規駕駛人為異議人甲○○，已堪認定。
（二）、異議人雖以前詞置辯，然道路交通管理機關設置於道路
        旁之固定式監視錄影設備，其功能除可作為了解相關道
        路之車流狀況外，另依道路交通管理處罰條例第7 條之
        2 第2 項規定，如該監視錄影設備已於網站公布其設置
        地點時，本得藉由該錄影畫面作為違規逕行舉發之證據
        資料，已如上敘。查臺北縣政府警察局於其機關網站內
        ，公布永和市○○路○○街口（下橋往永和方向）有固
        定桿測速照相設置，此有查詢表乙份在卷可憑，是員警
        依該監視錄影畫面而執行本件舉發，當符合上開法律規
        定，並無違法之處。
（三）、再者，路口劃設雙白實線之目的，係考量路口較為複雜
        之車行狀況，因而限制車輛行駛至路口時不得任意變換
        車道，以維護車流通暢並避免發生碰撞事故之危險，故
        於雙白實線路段禁止變換車道之禁制規定，所有駕駛人
        均應切實遵守，尚不得任由駕駛人自行依情況變換車道
        或跨越，否則勢將無從維持交通標誌、標線、號誌所欲
        建立之行車秩序，亦有害於交通安全。異議人於本件舉
        發之時，駕駛車輛進入雙白實線路段，既見前方車輛因
        等待左轉燈號而停等於車道時，本應待該前方車輛駛離
        後始得繼續前行，竟不顧禁止跨越雙白實線之禁制規定
        ，仍跨越車道將車輛行駛至右方車道，顯然已有違規事
        實至為灼然，異議人辯稱係為避免車輛堵塞道路云云，
        顯屬卸責之詞，委不足採。
五、綜上所述，本件異議人前開違規事證至為明確，原處分機關
    援引前開規定，對異議人裁處罰鍰600元並記違規點數1點，
    核無違誤。本件異議人聲明異議為無理由，應予駁回。
據上論斷，應依道路交通案件處理辦法第19條，裁定如主文。
中    華    民    國    97    年    6     月    30    日
                  交通法庭  法  官 陳坤地
上列正本證明與原本無異。
如不服本裁定，應於裁定送達後5日內敘明抗告理由，向本院提
出抗告狀。
                            書記官 林壯隆
中    華    民    國    97    年    7     月    2     日


司法院資訊處製作；財團法人民間司法改革基金會備份。
